臺灣高等法院臺中分院刑事判決　　　　　　　　　九十三年度交上易字第八七一號
　　上　訴　人
　　即　被　告　甲○○
　　選任辯護人　蔡宜宏
右上訴人因過失傷害案件，不服臺灣臺中地方法院九十三年度交易字第四十號中華民
國九十三年六月十七日第一審判決（起訴案號：臺灣臺中地方法院檢察署九十二年度
偵字第一九四○五號），提起上訴，本院判決如左：
      主  文
上訴駁回。
      事  實
一、甲○○於民國（下同）九十二年八月七日上午，駕駛車牌號碼ＦＲＡ－九０三號
    重機車，其明知該車已老舊，原應於行車前注意須詳細檢查煞車確實有效，方得
    行駛，而依當時情形，又無不能注意之情事，卻未加檢查，即沿臺中縣大里市○○路由臺中市往霧峰方向行駛。嗣於同日上午七時四十分許，行經臺中縣大里市
    ○○路○段離內新橋約五十至七十公尺處時，欲煞車減速以停車停等候前方交岔
    路口之綠燈通行時，始發現其機車之煞車已失靈，遂自後追撞上同向之因紅燈而
    暫停於元堤路上由乙○○所駕附載丙○○之車牌號碼ＭＸ二－九二六號重機車及
    另一不詳車號之自用小客車，因碰撞力大，故致乙○○受有胸壁挫傷、右膝挫傷
    、背部挫傷等傷害，丙○○則亦受有頭部外傷併腦震盪、肢體多處挫、擦傷及瘀
    青等傷害。
二、案經乙○○、丙○○告訴並由臺中縣警察局霧峰分局報請台灣台中地方法院檢察
    署檢察官偵查起訴。
    理  由
一、訊據被告即上訴人（以下簡稱被告）甲○○固坦承右開時、地發生車禍之事實，
    惟矢口否認未加檢查車況及有致告訴人丙○○、乙○○受傷之事實，辯稱：當時
    我是先撞到小客車然後才滑到旁邊去，我有撞到告訴人他們，但當時乙○○沒有
    受傷。我已經有檢查車輛，關於乙○○診斷時間與車禍日期有差距，所以應該與
    車禍無關，且乙○○開始時說他自己並無受傷丙○○所陳述的傷與診斷書不一樣
    云云，惟查：、被告於偵查中即供稱：該台車已近十年，很舊了，所以我沒有
    理他」等語（詳見臺灣臺中地方法院檢察署九十二年度偵字第一九四○五號卷第
    四十一頁），是被告辯稱己有加以檢查云云，顯未可採。、被告於偵查中復供
    稱：我知道丙○○左小腿有擦傷、乙○○說他骨盆很痛等語（詳見臺灣臺中地方
  法院檢察署九十二年度偵字第一九四○五號卷第四十一頁），核與乙○○於警訊
    中指稱：「我有受傷（臺中市澄清醫院：胸壁挫傷及右受挫傷及疑迷路震盪症候
    群）」等語、於偵查中指稱：「丙○○受有腦震盪及左側大腿受傷」等語及丙○○於警詢指稱：「我有受傷（頭部外傷及肢體多處挫傷合併瘀青及擦傷）」等語
    相符（詳見臺灣臺中地方法院檢察署九十二年度偵字第一九四○五號卷第十三頁
    、第十九頁、第四十一頁），是被告辯稱：乙○○於車禍當日稱其未受傷以及丙○○之傷勢與診斷書所載不符云云，尚非可採，況本件經澄清醫院九十三年九月
    九日澄敬字第九○七號函覆本院謂：患者乙○○於九十二年八月十二日下午十二
    時三十分左右至本院急診就醫，自訴五天前車禍受傷，現感背痛、右膝疼痛、頭
    暈、頭痛、噁心、胸病及悶等多處症狀。經予診視後胸部挫、右膝挫傷、背鄉部
    挫及內耳迷路震盪等傷害，推斷受傷日其與病患自訴於八月七日受傷應相符」等
    語（詳見本院審理卷第八十六頁），而財團法人仁愛綜合醫院九十三年九月十三
    日仁總字第九三○九○三六號函附乙○○診療說明書謂：病人於九十二年八月十
    一日初次接受本院中醫傷科治療，病人主訴車禍撞傷，造成右側腰病及膝痛等語
    （詳見本院審理卷第六十九頁、第七十頁），另中國醫藥大學附設醫院九十三年
    九月八日院歷字第九三○三一三五號函，亦診斷丙○○受傷為「頭部外傷合併腦
    震盪」等語（詳見本院審理卷第七十六頁），均足證乙○○於車禍當時即受有胸
    壁挫傷、右膝挫傷、背部挫傷等傷害，而丙○○亦於車禍當時即受有頭部外傷併
    腦震盪、肢體多處挫、擦傷及瘀青等傷害，辯護意旨狀謂：「肇事經過欄記載乙
    車車主未受傷」云云，即非可採。且本件車禍復有道路交通事故現場圖一紙、道
    路交通事故調查報告表、醫院診斷證明書四紙及照片十張、車籍資料一紙等附卷
    可稽。按行車前應注意須詳細檢查煞車等裝置確實有效，方得行駛，道路交通安
    全規則第八十九條第一項第一款訂有明文。被告明知該車老舊，車齡已近十年，
    自應於駕車前注意為上述之檢查，且依當時情況，又無不能注意之情形，詎被告
    竟疏不注意為之，以致肇事致人受傷，被告應有過失甚明。此外，被告之過失行
    為，核與告訴人丙○○、乙○○二人之受傷間，具有相當因果關係，本案經送臺
    灣省臺中縣區車輛鑑定委員會鑑定結果亦認被告為肇事原因，有該委員會九十三
    年四月廿九日中縣鑑字第九三０一六號函一份附卷可佐。被告上開過失行為與丙○○、乙○○右揭受傷結果，有相當因果關係，從而，本件事證明確，被告過失
    傷害犯行，堪以認定。
二、核被告所為，係犯刑法第二百八十四條第一項前段之過失傷害罪。被告一過失行
    為，致使告訴人乙○○、丙○○二人分別受有前揭之傷害，為想像競合犯，依刑
    法第五十五條之規定，從一重之過失傷害丙○○部分處斷。原審判決適用刑法第
    二百八十四條第一項前段、第五十五條、第四十一條第一項前段，罰金罰鍰提高
    標準條例第一條前段、第二條之規定，並審酌被告為肇事原因、被害人所受傷勢
    及被告之犯後態度等一切情狀，量處被告甲○○有期徒刑肆月並諭知易科罰金之
    折算標準。且認本案係事後由告訴人乙○○報案，警方已知肇事者為被告，因而
    沒有自首之適用，核其認事用法，均無違誤，量刑亦稱妥適，被告上訴否認其並
    無未加檢查之情形、且被害人丙○○不僅傷勢不符，乙○○更未受傷等語，指摘
    原審判決不當，顯無理由，應予駁回。
據上論斷，應依刑事訴訟法第三百六十八條，判決如主文。
本案經檢察官達人到庭執行職務。
中      華      民      國     九十三     年    十      月    二十八    日
                                    臺灣高等法院臺中分院刑事第三庭
                                          審判長法  官  江  錫  麟
                                                法  官  林  欽  章
                                                法  官  胡  忠  文
右正本證明與原本無異。
不得上訴。
                                                書記官  許  美  惠
中      華      民      國      九十三   年       十      月    二十九  日
刑法第二百八十四條第一項：
因過失傷害人者，處六月以下有期徒刑、拘役或五百元以下罰金，致重傷者，處一年
以下有期徒刑、拘役或五百元以下罰金。
                                                                        Ｉ
